臺灣高等法院高雄分院刑事判決
111年度上訴字第627號
上  訴  人  
即  被  告  陳柏宏


            江國韋


上列上訴人因詐欺等案件，不服臺灣高雄地方法院110年度易字
第225號，中華民國111年5月27日第一審判決（起訴案號：臺灣
高雄地方檢察署110年度偵字第3255號），提起上訴，本院判決
如下：
    主  文
原判決撤銷。
陳柏宏犯共同詐欺取財未遂罪，累犯，處有期徒刑陸月，如易科
罰金，以新台幣壹仟元折算壹日。
江國韋犯共同詐欺取財未遂罪，累犯，處有期徒刑伍月，如易科
罰金，以新台幣壹仟元折算壹日。
    事  實
一、陳柏宏、江國韋共同意圖為自己不法之所有，基於詐欺取財
    之犯意聯絡，於民國109年3月21日10時59分許，在高雄市鼓
    山區龍勝路由北往南與美術東五路路口，由陳柏宏駕駛車牌
    號碼000-0000號自小客車(下稱甲車)，與江國韋騎乘車牌號
    碼000-000號普通重型機車(下稱乙車)，製造二車擦撞之假
    車禍並報警處理，再由不知情之陳明亨於109年3月23日向承
    保車牌號碼000-000號普通重型機車第三人責任險之國泰世
    紀產物保險股份有限公司（下稱國泰產險公司）辦理出險，
    以圖詐領保險金，惟經承辦員警調閱監視器發覺二車並未發
    生車禍而未遂，並查悉上情。
二、案經國泰產險公司訴由高雄市政府警察局鼓山分局報告臺灣
    高雄地方檢察署檢察官偵查起訴。
    理  由
一、證據能力：
    按被告以外之人於審判外之言詞或書面陳述，屬傳聞證據，
    原則上不得作為證據；惟按被告以外之人於審判外之陳述，
    雖不符刑事訴訟法第159條之1至第159條之4之規定，而經當
    事人於審判程序同意作為證據，法院審酌該言詞陳述或書面
    陳述作成時之情況，認為適當者，亦得為證據，刑事訴訟法
    第159條第1項、第159條之5第1項分別定有明文。查本判決
    所引用屬於傳聞證據之部分，均已依法踐行調查證據程序，
    且檢察官及被告2人於本院審理時，均明示同意有證據能力
    （本院卷第79頁），基於尊重當事人對於傳聞證據之處分權
    ，及證據資料愈豐富愈有助於真實發現之理念，本院審酌該
    等證據作成時情況，並無違法取證之瑕疵，且無顯不可信之
    情形，以之作為證據應屬適當，自均有證據能力。
二、認定犯罪事實所憑之證據及理由
　　上揭事實，業據上訴人即被告陳柏宏、江國韋於本院審理時
    均坦承不諱（本院卷第108頁），核與證人陳明亨、證人即
    乙車車主吳憲政、證人即告訴人公司員工鄭世彬、林彥俊分
    別於警詢、偵查或原審之證述大致相符，並有告訴人公司車
    險理賠申請書、（任意）汽車保險理賠計算書各1份、甲車
    維修估價單1份、甲車車損照片15張（警卷第30-31頁）、甲
    乙兩車車輛詳細資料報表各1份（警卷第32-33頁）、道路交
    通事故現場圖2份（警卷第34、39頁）、道路交通事故談話
    紀錄表2份（警卷第35-38頁） 、道路交通事故初步分析研
    判表1份（警卷第41頁）、案發路口現場照片18張（警卷第4
    2-44頁）、案發路口之Google地圖暨現場照片各1張（偵卷
    第39頁）、高雄市政府警察局鼓山分局110年3月3日高市警
    鼓分偵字第11070367300號函暨所附員警職務報告及現場監
    視器設置方向與位置圖各1份（偵卷第53-57頁）、路口監視
    錄影畫面擷取照片21張（偵卷第40-48頁）、臺灣高雄地方
    檢察署檢察官110年4月15日勘驗筆錄1份（偵卷第89-107頁
    ）在卷可稽。是被告2人前揭任意性之自白確與事實相符，
    自堪採為論罪之證據；是本件罪證明確，被告2人前開犯行
    ，均堪認定，應依法論科。
三、論罪的理由
  ㈠核被告2人所為，均係犯刑法第339條第3項、第1項之詐欺取
    財未遂罪。其2人雖已著手向告訴人公司實施詐術，惟因告
    訴人公司並未受騙而僅止於未遂階段，依刑法第25條第2項
    規定，按既遂犯之刑減輕之。被告2人就上開犯行，有犯意
    聯絡及行為分擔，應論以共同正犯。
　㈡檢察官主張：被告陳柏宏前於105年間因不能安全駕駛致交通
    危險案件，經臺灣高雄地院以105年度交簡字第4400號判處
    有期徒刑2月確定，於106年5月2日執行完畢；被告江國韋前
    於107年間因賭博案件，經臺灣高雄地院以107年度簡字第42
    12號判處有期徒刑5月確定，於108年7月30日執行完畢，此
    有臺灣高等法院被告前案紀錄表2份在卷可憑，其2人於受有
    期徒刑執行完畢後，5年以內故意再犯本案有期徒刑以上之
    罪，均為累犯。復說明被告陳柏宏另有賭博前科、被告江國
    韋另有強盜前科，其2人於前案執行完畢後5年內，復再犯本
    件詐欺犯行，可見前案刑罰之執行未能收矯治之效，其2人
    對刑罰反應力薄弱，欠缺自我控管能力，主觀上具有特別惡
    性，依司法院釋字第775號解釋及最高法院110年度台上大字
    第5660號裁定意旨，此構成累犯之罪應依刑法第47條第1項
    之規定，均加重其刑，核無不合。
四、上訴論斷的理由
　㈠原審據以論處被告2人罪刑，固非無見；惟查：①檢察官對被
    告2人係依普通詐欺取財未遂罪起訴，而證人陳明亨於原審
    到庭證述：本案是被告江國韋跟我說他騎乙車與甲車擦撞，
    發生車禍，我認為乙車有保險就讓保險公司處理即可(原審
    卷2第159-226頁)，其並未承認有與被告2人有詐領保險金之
    犯意聯絡，而被告陳柏宏則稱：事前並本未與陳明亨講好要
    以假車禍辦理出險詐領修車費(原審卷2第277頁)，檢察官復
    未舉證被告2人與陳明亨有事先同謀以假車禍詐領保險金之
    犯意聯絡，原審遽以認定被告2人係犯3人以上共同詐欺未遂
    罪，尚有未合。②被告2人依檢察官於本院審理時之舉證，為
    屬累犯，依法均應加重其刑，原審未及審酌，亦有未恰。③
    被告2人於原審否認犯罪，上訴後於本院對詐欺取財未遂罪
    均坦承犯行，本院審酌被告2人於本院審理時均坦承犯行，
    不再爭執證據細節或傳訊證人，節省司法資源，原審未及審
    酌，亦有未合。原判決既有上開可議之處，被告2人上訴意
    旨指摘原判決量刑過重，為有理由，自應由本院將原判決撤
    銷改判。
　㈡爰以行為人之責任為基礎，審酌被告2人正值壯年，竟未能循
    正當管道賺取錢財，竟共同以製造假車禍方式行騙告訴人而
    試圖詐領保險金，保險公司評估應給付之修車費用約新台幣
    18萬元(原審卷2第137頁)，幸因告訴人及時得知上情方不致
    受有財產損害，被告所為傷害人與人間之互信基礎，並危害
    社會交易安全，自應給予相當程度之刑事非難；兼衡被告2
    人於本院審理時均已坦承行，尚知悔悟，告訴人具狀表示若
    被告2人認罪改過，同意附條件緩起訴等情(偵卷第75頁)，
    及其犯罪動機、參與犯罪之情節與程度，並考量被告2人之
    智識程度、家庭、經濟狀況等一切情狀，分別量處如主文所
    示第2、3項所示之刑，併均諭知如易科罰金，以新台幣1,00
    0元折算1日。
據上論結，應依刑事訴訟法第369 條第1 項前段、第364 條、第
299 條第1 項前段，判決如主文。
本案經檢察官胡詩英提起公訴，檢察官李啓明到庭執行職務。
中　　華　　民　　國　　111 　年　　9 　　月　　29　　日
                  刑事第六庭    審判長法  官  李政庭
                                      法  官  王光照
                                      法  官  施柏宏
以上正本證明與原本無異。
不得上訴。
中　　華　　民　　國　　111 　年　　9 　　月　　29　　日
                                      書記官  沈怡瑩

附錄本判決論罪科刑法條：
刑法第339條（普通詐欺罪）
意圖為自己或第三人不法之所有，以詐術使人將本人或第三人之
物交付者，處5年以下有期徒刑、拘役或科或併科1千元以下罰金
。
以前項方法得財產上不法之利益或使第三人得之者，亦同。
前二項之未遂犯罰之。